【裁判字號】    92,易,537
【裁判日期】    920704
【裁判案由】    詐欺
【裁判全文】
臺灣臺北地方法院刑事判決                          九十二年度易字第五三七號
    公  訴  人  臺灣臺北地方法院檢察署檢察官
    被      告  甲○○
右列被告因詐欺案件，經檢察官提起公訴（九十一年度偵續字第三三八號），本院判
決如左：
    主  文
甲○○意圖為自己不法之所有，以詐術使人將本人之物交付，處有期徒刑柒月。
    事  實
一、甲○○原為視華實業有限公司（下稱視華公司）負責人（於民國九十一年二月二
    十二日始變更負責人為陳健誠），在台北市○○區○○路四三四號一樓經營「金
    星網路咖啡」，竟意圖為自己不法所有，明知票信不佳屢遭退票拒絕往來，已乏
    正常支付之能力，於九十年七月十三日，仍佯裝開設網咖資力良好向發特企業有
    限公司（下稱發特公司）採購電腦主機、螢幕及周邊設備等共計五十五套，約定
    價金新台幣（下同）一百六十七萬八千五百元，雙方並簽立買賣合約，甲○○隨
    即交九十年六月五日已遭拒絕往來之誠泰銀行新生南路分行帳戶之支票，票號Ｆ
    Ａ0000000及ＦＡ0000000、面額七十萬元及一百萬元、發票日為
    九十年九月十四及九十年八月三十一日之支票二紙以為價金之給付，甲○○更明
    知上述誠泰銀行帳戶支票又接連於同年七月十六日、七月二十三日拒絕往來，於
    同年八月十日退票，亦不思補救措施且故意隱瞞其經濟狀況，致使發特公司負責
    人丙○○（原名葉維閎）誤信其履債能力，不疑有他而於九十年八月十九日交付
    前開電腦並完成組裝測試。嗣甲○○上開帳戶支票接續於八月二十日、八月二十
    七日退票連連，甲○○唯恐前述形跡敗露，知悉所訂購其中電腦主機之中央處理
    器為ＡＭＤ  Ａｔｈｌｏｎ  １ＧＨｚ規格，並非ＩＮＴＥＬＰＥＮＴＩＵＭIII
    規格之中央處理器，竟於九十年八月二十七日委託廖盛年律師向葉維閎以律師函
    稱：「˙˙˙˙八月二十日使用時卻發生電腦在使用數小時後會因過熱而當機之
    情形，經檢修發現電腦之中央處理器係ＡＭＤ之舊機種，並非ＰIII，並且硬碟機
    為２０ＧＢ，並非３０ＧＢ，本公司立即與該公司連絡，要求更換，該公司雖答
    應若確有規格不合，同意全數更換，但卻一直推託不予置理，˙˙˙˙，為此公
    司特委請  貴律師代為函告該公司撤銷及解除本件買賣契約，及催告該公司於函
    到三日內前來取回本件買賣標的物，同時退還以收受之前述支票及本票，勿予提
    示，否則，所發生之一切損害由該公司賠償。」云云，圖以拒絕給付，發特公司
    隨於同年八月三十日委請律師函覆並無違約，然甲○○支付發特公司之上開八月
    三十一及九月十日二紙支票仍均退票，發特公司丙○○始發覺受騙。
二、案經發特公司代表人丙○○訴由臺北市政府警察局中正第一分局報請臺灣臺北地
    方法院檢察署檢察官偵查起訴。
    理  由
一、訊之被告陳建明固就前揭時地簽約訂購並收受系爭電腦設備一事坦白承認，惟矢
    口否認有任何詐欺犯行，辯稱：當初雙方合約約定之附件係九十年五月三十日估
    價單，並無其他附件，而告訴人發特公司所交付之物與該附件約定之物規格並不
    相符，經通知要求更換亦未更換，其始拒絕付款，且未往前即已開票予告訴人云
    云。經查：
（一）被告如何與告訴人於九十年七月十三日簽署買賣合約，約定購買ＡＭＤ  Ａｔ
      ｈｌｏｎ  １ＧＨｚ規格中央處理器之電腦五十五套，同日支付一百萬及七十
      萬之遠期支票二紙，未曾告知該帳戶曾遭拒絕往來之經濟窘況，同年八月十九
      日告訴人交付電腦五十五套並經被告驗收完畢，被告未曾異議，迄至支票發票
      日前始任意以規格不符拒絕付款，告訴人始知受詐等情，業經告訴代表人丙○
      ○於警訊及偵審中指述綦詳。
（二）被告所使用之誠泰銀行新生南路分行帳戶，於九十年六月五日已有遭拒絕往來
      紀錄，其票據信用如何可以想見。又被告於九十年七月十三日交付上開二支票
      後且在告訴人於同年八月十九日給付系爭電腦前，其帳戶復於同年七月十六日
      、七月二十三日遭拒絕往來，同年八月一日、八月十日、八月十三日接續退票
      ，何況其使用支票總張數四十張，其中退票三十張總退票金額高達六百七十九
      萬五千四百零五元，另十張則係存款不足退票後依規定註銷，以上均有法務部
      票據信用資訊連結作業查詢明細表在卷可稽，益徵其所開立支票幾無一張兌現
      ，完全缺乏付款資力，卻仍硬行購買電腦，並以已拒往之支票付款，付款後交
      貨前，明知經濟狀況持續惡化，亦不告知告訴人，凡此足認其購買電腦之初，
      確有意圖為自己不法所有，故意隱瞞資力不足佯裝資金正常之詐術手段，致告
      訴人陷於錯誤交付電腦。
（三）兩造於九十年七月十三日所簽立買賣合約，第一條已約明「乙方向甲方購買電
      腦一批其明細如附約（一）（二）」、第七條則為乙方若未能給付貨款，甲方
      可將附件（一）、附件（二）之貨物運回，第八條則為貨款未付清前，附件（
      一）（二）所示之貨物均為甲方所有，參以告訴人所提合約確有註明附件一、
      附件二之電腦報價單，且書明客戶名稱金星網路咖啡、聯絡電話、所附軟體，
      以及電腦單套未稅價二萬九千元及總未稅價一百五十九萬五千元、隨機版軟體
      單套六千八百元、九人單機授權版單套二千三百元與網路架設含施工線材共五
      萬六千元等，此有買賣合約及附件一、附件二在卷足考（見九十一年度偵字第
      四二八號偵查卷第十七至第十九頁），反觀被告所稱並提出之附件，只有一紙
      五月三十日估價單，未明載「附件」字樣，且客戶名稱僅有游小姐，並註明「
      含組裝、測試，不含軟體，線材施工另計」，價格部分僅有「小計：２７００
      ０」等情，有被告所提之估價單存卷足據（見上開偵卷第八頁），則被告所謂
      之附件，既無附件之名，且僅一紙與合約所述之附件一、附件二應有二附件顯
      然不符，又內容缺乏客戶名稱、最後確定價格，亦無所欲購買總套數，如此怎
      能成為合約引以為據之附件，告訴代表人丙○○指陳該份估價單供雙方磋商規
      格之用並非最後定案之完整估價明細等言，尚非子虛。被告辯稱所提之五月三
      十日估價單係合約附件云云，要與常理不合，殊難憑信。佐以被告委發律師函
      曰其原約定要求硬碟規格為三十ＧＢ云云（見九十一年度偵字第四二八號偵查
      卷第二十二頁至第二十四頁），然其所提出自稱合約附件之五月三十日估價單
      卻記載二十ＧＢ，焉能矛盾至斯，從而，告訴人所提之附件一、附件二實屬雙
      方合約附件無誤，且告訴人所交電腦設備，大致與附件約定相符一節，復為檢
      察官指揮檢察事務官至被告所稱堆放告訴人之電腦處勘驗屬實，有九十一年十
      月二日之履勘現場筆錄及勘驗物品相片（見九十一年度偵續字第三三八號卷第
      二十九至三十二頁）可參，則被告單方任意抽換契約附件，曲解變更兩造合意
      之買賣合約約定，並執此虛稱有規格不符解除契約云云，無非假藉物之瑕疵之
      名，遂行其規避免除付款之責，自屬無稽。
（四）另證人即告訴人公司員工謝宗明於偵查中證稱架設後曾至被告店內多次查悉使
      用狀況，最後一次即九十年八月底被告僅稱要退貨而拒絕其進入，證人即告訴
      人上游廠商邱俊龍亦證以曾受告訴人公司之託，分於九十年八月二十八日及四
      、五天後至被告店內二次，當時店內電腦使用良好，證人丁○○亦於偵查中結
      稱其曾去維修告訴人之電腦，均曾使用一段時間，並無問題各等語（見九十一
      年度偵字第四二八號偵查卷第四十五頁反面第四十六頁及九十一年度偵續字第
      三三八號偵查卷第五十二頁正面），顯見告訴人之電腦並無不能運作之處，甚
      至為被告使用相當時間。抑有進者，檢察官指揮檢察事務官至被告所稱堆放告
      訴人之電腦處勘驗，僅剩電腦二十二部，此上開履勘現場筆錄及勘驗物品相片
      在卷可證，被告辯稱將欲退回告訴人之電腦封存云云，何以其餘三十三部不知
      去向，豈是遭台灣士林地方法院民事庭假扣押所能搪塞。尤其，被告所營網咖
      共有四層樓，此據告訴代表人指述在卷（見九十一年度偵續字第三三八號偵查
      卷第五十頁反面），準此，被告固於九十年八月二十六日另向永貫資訊工程有
      限公司丁○○訂購電腦一批（有送貨單及電腦網路工程承包契約書在卷可徵）
      ，或係擴充設備，亦不能引為被告有利之事實認定。
（四）此外，被告開立之付款人為誠泰銀行新生南路分行系爭支票二紙，亦相繼因存
      款不足而跳票，有該二紙支票影本及退票理由書附卷可查（見九十一年度偵字
      第四二八號卷第十四頁及第十五頁）。綜上勾稽審視，被告意圖為自己不法所
      有，以佯裝資力充裕隱瞞拒往退票之詐術，欺騙告訴人交付電腦設備五十五套
      之行止，灼然甚明。所辯乃事後砌飾之詞，顯無足取，至被告聲請傳喚所營網
      咖店長乙○○以證告訴人所交貨物確有瑕疵云云，惟本件並無物之瑕疵問題已
      如前述，自無傳喚必要。是本件事證已臻明確，其犯行洵堪認定，應予依法論
      科。
二、核被告陳建明所為，係觸犯刑法第三百三十九條第一項之詐欺取財罪。爰審酌本
    件被告之素行（有台灣高等法院被告全國前案記錄表在卷可查）、不法取財之犯
    罪動機目的、詐欺犯罪手段惡劣、迄今仍未給付告訴人貨款及犯後否認犯行之態
    度等一切情狀，量處如主文所示之刑示懲。
據上論斷，應依刑事訴訟法第四百五十二條、第二百九十九條第一項前段，刑法第三
百三十九條第一項，罰金罰鍰提高標準條例第一條前段，判決如主文。
本案經檢察官呂俊儒到庭執行職務
中      華      民      國      九十二      年      七      月    四    日
                                臺灣臺北地方法院刑事第四庭
                                    法  官    吳定亞
右正本證明與原本無異。
如不服本判決，應於判決送達後十日內向本院提出上訴狀。
                書記官    張漪蕙
中      華      民      國      九十二      年      七      月          日
附錄本案論罪科刑法條全文
刑法第三百三十九條
一意圖為自己或第三人不法之所有，以詐術使人將本人或第三人之物交付者，處五年
  以下有期徒刑、拘役或科或併科一千元以下罰金。
二以前項方法得財產上不法之利益或使第三人得之者亦同。
三前二項之未遂犯罰之。


司法院資訊處製作；財團法人民間司法改革基金會備份。
